【裁判字號】    98,交聲更,118
【裁判日期】    981210
【裁判案由】    違反道路交通管理處罰條例聲明異議
【裁判全文】
臺灣臺北地方法院交通事件裁定       98年度交聲更字第118號
原處分機關  臺北市交通事件裁決所
異  議  人
即受處分人  聯宜企業社
                    營利事業統一編號：00000000號
法定代理人  甲○○
訴訟代理人  丙○○
上列受處分人因違反道路交通管理處罰條例案件，對於臺北市交
通事件裁決所民國98年6 月10日所為之處分（原處分案號：北市
裁罰字第裁22-CU0000000號），聲明異議，本院裁定如下：
    主  文
異議駁回。
    理  由
一、原處分意旨略以：異議人即受處分人聯宜企業社所有車牌號
    碼C9-0713 號自用小貨車，於民國98年2 月18日上午9 時19
    分許，在臺北縣新店市○○路○ 段4 號前，因駕車行經有燈
    光號誌管制之交岔路口闖紅燈，為臺北縣政府警察局新店分
    局（下稱原舉發單位）逕行舉發，因而依違反道路交通管理
    處罰條例第53條第1 項規定，裁處罰鍰新臺幣（下同）2,70
    0 元等語。
二、異議理由略以：上開交叉路口之紅綠燈，在綠燈轉換為紅燈
    時，並非由綠轉黃再轉紅且黃燈有數秒之間隔，該處是綠燈
    熄滅時紅燈同時亮起，駕駛人根本無從反應且易生混淆，違
    反道路交通標誌標線號誌設置規則第3 條第3 款及第201 條
    第3 款等規定，為此聲明不服，請求撤銷原處分等語。
三、按汽車駕駛人，行經有燈光號誌管制之交岔路口闖紅燈者，
    處新臺幣1,800 元以上5,400 元以下罰鍰，道路交通管理處
    條例第53條第1 項定有明文；而闖紅燈等當場不能或不宜攔
    截製單舉發者，得逕行舉發，且以汽車所有人為被通知人製
    單舉發，同條例第7 條之2 第1 項、第4 項亦有明定。
四、經查：
  (一)本件聲明異議人為上開自用小貨車之所有人聯宜企業社，其
    為本件逕行舉發案件之被通知人（受處分人），此有於98年
    6 月10日呈遞到院之刑事聲明異議狀（載明該社為異議人，
    見本院交聲卷第4 頁）、本件臺北縣政府警察局舉發違反道
    路交通管理事件通知單（下稱罰單）及裁決書等件為憑，原
    舉發單位以汽車所有人為逕行舉發案件被通知人製單舉發，
    符合前揭法律明文規定，且因該企業社並未依道路交通管理
    處罰條例第85條規定辦理歸責他人，原處分機關以該企業社
    作為受處分人，亦為有據，則該企業社自有聲明異議權；雖
    上開異議狀同時記載該社之職員即當日駕駛該貨車之丙○○
    亦為聲明（異議）人，且該狀末頁係由丙○○蓋章具狀，但
    衡諸其性質，當係代理該企業社提出異議，其並已補提該企
    業社出具之委任狀乙件存卷為憑（見本院交聲更卷第11頁）
    ，是上開聲明異議人提出本件聲明異議，程序上當屬適法。
  (二)又本件罰單業已於98年3 月16日送達至異議人登記之設址，
    並由該企業社受僱人蓋公司圓戳章收受送達，此有送達證書
    及國內交寄大宗掛號函件存根影本附卷為憑（見本院交聲更
    卷第14、15頁），則該罰單業已合法送達甚明；至於到案日
    期，雖裁決書所記載者（98年6 月25日前）與罰單所記載者
    （98年4 月10日前）不同，然業經原處分機關答以：受處分
    人有來申訴，裁決所都會將應到案日期往後延，本件漏未在
    移送書上說明，應到案日期以裁決書所載為準（見本院98年
    8 月26日公務電話記錄，同卷第8 頁），則此一應到案日期
    往後延之作法，於原處分機關據以認定受處分人有無及時到
    案陳述而為裁罰金額之裁量時，對受處分人有利，自無任何
    違法或不當可言。
  (三)查異議人所有之前揭車輛，於上開時間，經過上開交叉路口
    之紅綠燈，為警依採證照片逕行舉發闖紅燈之情，此為異議
    人所是認，證人即當日目擊拍照採證之員警程顯停亦於本院
    訊問時到庭陳述甚詳（見本院交聲卷第22、23頁筆錄），並
    有本件罰單、原舉發單位98年5 月18日北縣警店交裁字第09
    80024896號函、98年9 月1 日北縣警店交裁字第0980044182
    號函檢附之採證照片兩張暨證人程顯停庭呈之採證照片4 張
    （見同卷第25、26頁），代理人對該等照片所拍得其駕駛上
    開貨車未停等紅燈逕自前行之情形坦認無誤；關於代理人所
    言該處紅綠燈號誌異常之情形（即綠燈換黃燈換綠燈旋跳紅
    燈），本院根據其提呈之現場錄影光碟乙片檢送至臺北縣政
    府交通局查看，該局函覆稱係為號誌控制器輸出短路，於98
    年3 月10日民眾通報號誌異常，當日即派員勘查修復，此有
    該局98年9 月25日北市交工字第0980775596號函存卷可查（
    見本院交聲更卷第20頁），證人即該函文製作人乙○○亦到
    庭證稱：本院交聲卷第25頁上方照片，較近處之紅綠燈與較
    遠處旁有「小心駕駛」字樣之紅燈燈是同一個系統控制的，
    近燈與遠燈正常狀況下紅綠之時相是一致的，函文內容是其
    詢問號誌員，也有去調維修記錄的結果，但無法確定近燈故
    障時，遠燈是否會故障，要問號誌維修員等語，而經本院當
    庭勘驗結果：「該光碟錄影時間共01分38秒：錄影時間01
    ：22綠燈號仍亮，此時黃燈亮起，黃燈與綠燈併亮。錄影
    時間01：26黃燈熄滅，此時綠燈仍亮。錄影時間01：28綠
    燈熄滅，轉為紅燈。錄影時間01：38紅燈仍亮。但此光碟
    畫面無法辨識出證人所述，此紅綠燈之遠燈是否亦有上開號
    誌異常的現象」，又經本院令其庭後查證結果，98年1 月至
    4 月間通報記錄並無接獲民眾通報於98年2 月18日上午9 時
    19分時遠燈有異常運作紀錄，此有該局98年11月6 日北市交
    工字第0980897276號函在卷可稽（以上見本院交聲更卷第30
    頁以下），而按行車管制號誌之佈設原則如下：一、行車管
    制號誌至少應有一燈面設於遠端左側，且距近端停止線十公
    尺以上。如係以柱立式設置，應有二燈面分設於遠端兩側。
    但路形特殊時，主管機關得調整設置於其他適當位置。二、
    近端號誌應靠近停止線設置，道路交通標誌標線號誌設置規
    則第221 條第1 、2 款確實定有明文，一般用路人對此常見
    紅綠燈號誌設置之情形理當知悉，是本件該處符合前揭設置
    規則之近燈、遠燈設計，依乙○○證言及上開規定可知，就
    是因為「法規規定駕駛人在停止線附近可能看不到頭頂上的
    近燈，所以要有遠燈供駕駛人辨認」，雖代理人所稱之近燈
    確有如上號誌短路情形，但與該近燈並存之遠燈並無此號誌
    短路情形，衡情維修人員既已前往修復近燈，如為同一系統
    控制之遠燈亦有相同故障，當無視而不見而未留下任何維修
    記錄致乙○○當庭及庭後僅稱有發現近燈維修記錄之可能，
    則代理人縱謂其經過停止線前，頭上的近燈正從綠燈跳成紅
    燈，其抬頭看不到號誌（按應指近燈），時間上也來不及反
    應云云，但其前方10公尺左右遠之遠燈既已因正常之時相變
    化由黃轉紅，其自無推說不知或辯稱不用看這個遠燈之餘地
    ，然代理人仍逕自在紅燈亮起之際駕車前行而未停等，當時
    該車行經有燈光號誌管制之交岔路口闖紅燈之違規事實甚為
    明確，代理人臨訟所辯，尚不足以作為免責之依據。
五、綜上所述，異議人所有之車輛確有在前開時、地行經有燈光
    號誌管制之交叉路口闖越紅燈之違規行為，原處分機關依前
    開道路交通管理處罰條例第53條第1 項及違反道路交通管理
    事件統一裁罰基準表之規定，裁處異議人罰鍰2,700 元（汽
    車該項違規之最低額，且因係對汽車所有人即聯宜企業社逕
    行舉發裁罰，故不依對自然人之汽車駕駛人並記違規點數之
    規定記點，附此敘明），經核於法並無任何違誤，異議人提
    起本件異議，為無理由，應予駁回。
六、據上論斷，應依道路交通管理處罰條例第87條第2 項，道路
    交通案件處理辦法第19條，裁定如主文。
中    華    民    國    98    年    12    月    10    日
                  交通法庭    法  官  吳勇毅
上正本證明與原本無異。
如不服本裁定，應於裁定送達後5 日內向本院提出抗告狀。
                              書記官  游秀珠
中    華    民    國    98    年    12    月    14    日

司法院資訊處製作；財團法人民間司法改革基金會備份。
